【裁判字號】    99,裁,2486
【裁判日期】    991021
【裁判案由】    有關教育事務
【裁判全文】
最  高  行  政  法  院  裁  定
                                      99年度裁字第2486號
上  訴  人  甲○○
被 上訴 人  新竹市東區青草湖國民小學
代  表  人  鄧瑞源
上列當事人間有關教育事務事件，上訴人對於中華民國99年6月
24日臺北高等行政法院99年度訴字第917號判決，提起上訴，本
院裁定如下：
    主  文
上訴駁回。
上訴審訴訟費用由上訴人負擔。
    理  由
一、按對於高等行政法院判決之上訴，非以其違背法令為理由，
    不得為之，行政訴訟法第242條定有明文。依同法第243條第
    1項規定，判決不適用法規或適用不當者，為違背法令；而
    判決有同條第2項所列各款情形之一者，為當然違背法令。
    是當事人對於高等行政法院判決上訴，如依行政訴訟法第24
    3條第1項規定，以高等行政法院判決有不適用法規或適用不
    當為理由時，其上訴狀或理由書應有具體之指摘，並揭示該
    法規之條項或其內容；若係成文法以外之法則，應揭示該法
    則之旨趣；倘為司法院解釋或本院之判例，則應揭示該判解
    之字號或其內容。如以行政訴訟法第243條第2項所列各款情
    形為理由時，其上訴狀或理由書，應揭示合於該條項各款之
    事實。上訴狀或理由書如未依此項方法表明，或其所表明者
    與上開法條規定不合時，即難認為已對高等行政法院判決之
    違背法令有具體之指摘，其上訴自難認為合法。
二、本件原判決以：本件上訴人原起訴請求「訴願決定及原處分
    均撤銷；被上訴人應錄用上訴人為正式教師。」嗣於訴狀送
    達被上訴人後，於99年6月17日原審法院行言詞辨論程序時
    ，追加請求：「被上訴人應作成准予重開其97學年度第二學
    期新進教師甄選成績行政程序之行政處分。」核此追加部分
    ，既未經被上訴人同意，原判決以其將延滯訴訟進行，認為
    不適當，故上訴人追加之訴，自難認為合法，應予駁回。
三、本件上訴人對於高等行政法院判決上訴，主張：當事人聲明
    或陳述有不明瞭或不完足者，審判長應令其敘明或補充之，
    行政訴訟法第125條定有明文。上訴人於原審補充聲明「被
    上訴人應作成准予重開其97學年度第二學期新進教師甄選成
    績行政程序之行政處分。」並非追加新訴，係為原審法官於
    99年6月11日準備程序曉諭上訴人「補正」部分。退步言，
    縱認上訴人上開聲明屬追加之新訴，基於追加於請求基礎不
    變情況下，法院仍應在不妨礙本件訴訟進行、終結及原審法
    院於準備程序亦認為適當之情況下准許追加，本件上訴人請
    求之基礎並無變更，原裁定僅以延滯訴訟進行為由，予以駁
    回，未說明在請求基礎不變情形下，上訴人追加之訴何以造
    成延滯訴訟進行之情事，原判決顯有不備理由及適用法規不
    當之違背法令云云。惟按「訴狀送達後，原告不得將原訴變
    更或追加他訴。但經被告同意，或行政法院認為適當者，不
    在此限。」又「有左列情形之一者，訴之變更或追加，應予
    准許：……2、訴訟標的之請求雖有變更，但其請求之基礎
    不變者。……。」行政訴訟法第111條第1項、第3項第2款分
    別定有明文。蓋「訴之追加」者，係指在原有訴之3要素(當
    事人、訴訟標的、訴之聲明)中，加入新的訴之要素之謂。
    為避免原告任意為訴之追加，致妨礙被告之防禦與訴訟之終
    結，行政訴訟法遂設上開限制之規定。經查，上訴人於原審
    法院追加上開訴之聲明，核其請求權之基礎與原起訴請求僅
    請求「訴願決定、原處分均撤銷；被告應錄用原告為正式教
    師」，並非相同，自無行政訴訟法第111條第3項第2款之適
    用，原判決駁回其追加之聲請，洵無違誤。上訴人雖以該判
    決違背法令為由，惟核其理由，係就原審取捨證據、認定事
    實之職權行使，指摘其為不當，並就原審已論斷者，泛言未
    論斷，而非具體表明合於不適用法規、適用法規不當、或行
    政訴訟法第243條第2項所列各款之情形，難認對該判決之如
    何違背法令已有具體之指摘。依首開規定及說明，應認其上
    訴為不合法。
四、據上論結，本件上訴為不合法。依行政訴訟法第249條第1項
    前段、第104條、民事訴訟法第95條、第78條，裁定如主文
    。
中    華    民    國    99    年    10    月    21    日
                    最高行政法院第六庭
                        審判長法官  吳  明  鴻
                              法官  侯  東  昇
                              法官  林  茂  權
                              法官  黃  秋  鴻
                              法官  陳  國  成

以  上  正  本  證  明  與  原  本  無  異
中    華    民    國    99    年    10    月    22    日
                              書記官  伍  榮  陞

司法院資訊處製作；財團法人民間司法改革基金會備份。
